【裁判字號】    96,交聲,1567
【裁判日期】    970121
【裁判案由】    違反道路交通管理處罰條例聲明異議
【裁判全文】
臺灣臺北地方法院交通事件裁定        96年度交聲字第1567號
原處分機關  臺北市交通事件裁決所
異  議  人
即受處分人  甲○○
上列異議人即受處分人因違反道路交通管理處罰條例案件，對於
臺北市交通事件裁決所民國96年11月27日所為北市裁二字第22-C
00000000號處分（原處分案號：臺北縣政府警察局北縣警交字第
C00000000號），聲明異議，本院裁定如下：
    主  文
原處分撤銷。
甲○○汽車駕駛人駕駛汽車有違反道路交通管理處罰條理之行為
，經交通勤務警察制止時，拒絕停車接受稽查而逃逸，處罰鍰新
臺幣仟元，並記違規點數壹點。
    理  由
一、按汽車駕駛人，駕駛汽車有違反道路交通管理處罰條例之行
    為，經交通勤務警察或依法令執行交通稽查任務人員制止時
    ，不聽制止或拒絕停車接受稽查而逃逸者，除按各該條規定
    處罰外，處3千元以上6千元以下罰鍰，有前開情形者，記違
    規點數1點；道路交通管理處罰條例第60條第1項、第63條第
    1項第1款分別定有明文；上開闖不服指揮稽查而逃逸之行為
    ，若當場不能或不宜攔截製單舉發者，得逕行舉發，同條例
    第7條之2第1項第4款亦有規定。
二、本件受處分人即異議人甲○○於民國96年10月22日上午7時
    49分許，駕駛車牌號碼3E-4848號自小客車，行經臺北縣永
    和市○○路與永亨路交岔口時，「紅燈右轉」、「拒絕停車
    接受稽查而逃逸」等違規行為（舉發通知單單號：北縣警交
    字第C00000000號），受處分人就拒絕停車接受稽查而逃逸
    部分提出申訴表示不服，原處分機關即臺北市交通事件裁決
    所經調查結果，仍認受處分人確有前開違規行為，乃依道路
    交通管理處罰條例第60條第1項、違反道路交通管理事件統
    一裁罰基準及處理細則（下稱處理細則）第43條、第44條、
    第67條，違反道路交通管理事件統一裁罰基準表（下稱基準
    表）之規定，於96年11月27日所為北市裁二字第22-C000000
    00號裁決書裁處受處分人罰鍰新臺幣（下同）3,000元在案
    （惟漏未依同條例第63條第1項第1款各記違規點數及1點）
    。上開各情，有舉發通知單及裁決書各1紙在卷足憑。
三、異議意旨略以：承認有紅燈右轉，但是已經繳納完畢。因急
    著要上班，當日並無任何警車在旁指揮、稽查，沒有看到警
    察取締，也無吹哨取締的聲音，且本件有違一事不二罰原則
    ，因生活負擔很大，警察不能因情緒不好開立兩張罰單報復
    ，縱使警察有穿紅色背心，會讓別人認為是流氓，怎麼會知
    道他是警察云云。惟查：
    (1)按警員之舉發交通違規，是道路交通管理處罰條例所規定
      之職權行使，且該行使有立法機關之授權。而紅燈右轉等
      違規行為之取締，依其違規行為本質，本多係在瞬間發生
      ，通常多委由當場執行取締違規公務員之認識與判斷，且
      必須為立即之取締作為，此為達成維持交通秩序目的所必
      要，且依道路交通管理處罰條例之規定，此種立即性之舉
      發違規，多依警員之認知、判斷以足，並無必須另有其他
      積極佐證：如其他目擊證人或必須拍攝照片等，始構成處
      分要件之規定。此係因執行職務之公務員，通常多具有一
      定之考選資格與專業訓練，且其執法之對象係不特定之大
      眾，故其立場經立法機關推定，應具有客觀、中正與公平
      之特質，而無故意偏頗之虞，是此種逕由公務員所為之事
      實認定，除非有其他積極證據，足資認定公務員於執行職
      務時，有故意或過失侵害人民權利之情形，或處分本身有
      重大明顯之瑕疵而應予撤銷者外，否則本於行政目的達成
      之必要與公權力之尊重、公信力之維持，司法機關通常亦
      多予尊重，並儘力維持，以秉持行政、司法相互合作、制
      衡之原理，共同維護國家機能之正常運行，合先敘明。
    (二)關於本件舉發經過，據證人即員警乙○○證述：「當時被
      舉發車輛由福和橋往永和方向下橋，當時行向是禁止右轉
      ，因為受處分人車輛原本是排在車陣中，突然鑽出來，我
      站在便利超商所以很快就看到他這台車子，他要直接右轉
      永亨路，永亨路那邊車輛是紅燈號誌，我就趕快跑到中線
      ，我原本是要攔停他」、「因為當時永亨路是紅燈，車輛
      都是禁止的，我就趕快跑到馬路中央要把他攔下來，我當
      時有吹哨用警棍要攔。」、「因為他加速跑掉，所以我只
      有記下他的車號。」、「（問：你當天是穿制服，還是便
      服？）制服。」、「那時候我們都會有一個反光背心、袖
      套，白色的，還有警帽。」、「（問：你後來回去後有沒
      有把相關狀況做何記載？）只有記載在工作紀錄簿上，只
      有記載違規情況、車號。」等情綦詳（見本院卷第26至27
      頁），並有臺北縣政府警察局員警工作紀錄簿在卷可按（
      見本院卷第18頁），而該工作紀錄簿記載時間、勤務項目
      、記事內容亦核與證人證述內容相符，且該紀錄簿內容係
      連續記載，記錄人除證人乙○○外，尚有姓名、筆跡、記
      事內容均不相同之其他員警連續填載之情，是該工作紀錄
      簿所載受處分人違規內容自可信為真正。
    (三)又依卷附調查報告表、照片4幅所示（見本院卷第30至32
      頁），受處分人違規地點即臺北縣永和市○○路與永亨路
      交岔口，並無其他足以遮蔽視線物品，參以證人亦證稱於
      舉發當日既穿著警察制服，並戴有警帽、使用警棍等語，
      及上開工作紀錄簿載有證人舉發除舉發本件違規事件外，
      當日並另舉發其他案件等情，並考量證人與受處分人並無
      任何親屬關係，此業據證人陳明在卷，其於負有具結義務
      並可能受刑法偽證罪處罰之情形下，仍於法庭為前揭證言
      ，其證言之憑信性應可獲得擔保；況依其前開證述內容，
      就事發經過能為詳盡之描述，其於舉發通知單上所填載之
      違規車號、廠牌、車色等資料，均與受處分人所自承之機
      車特徵吻合，堪認與客觀事實相符，證人所述又均合於常
      情而無矛盾齟齬，衡情其更無設詞陷害受處分人之必要，
      則於受處分人紅燈右轉時，證人乙○○確實身著警察制服
      並已站立至馬路中央攔停，要堪認定；又該車輛並加速離
      去情事，亦據證人乙○○前開證述綦詳，足見受處分人違
      規紅燈右轉後，於發現員警攔停之狀況下，確有拒絕停車
      接受稽查而逃逸之行為甚明。受處分人辯稱不知員警有攔
      停、並未逃逸云云，自不足採。
    (四)再行政法上所謂「一事不二罰原則」，係指同一性質之事
      由不得處罰2次，而本件舉發事由係因受處分人駕駛汽車
      有違反道路交通管理處罰條例，除為紅燈右轉之行為外，
      經交通勤務警察制止時，拒絕停車接受稽查而逃逸，則異
      議人遭舉發之行為分別為「紅燈右轉」及「拒絕停車接受
      稽查而逃逸」二行為，自非因一次行為受2次以上之處罰
      ，是受處分人辯稱原處分機關另就「拒絕停車接受稽查而
      逃逸」裁罰，違反一事不二罰法理云云，亦不足採。綜上
      所述，是證人乙○○於上開時、地擔任交崗勤務之際，目
      擊車牌號碼3E-4848號自小客車，行經臺北縣永和市○○
      路與永亨路交岔口時，駕駛人違規紅燈右轉，行至馬路中
      央欲上前攔檢，詎該名駕駛人拒絕攔檢而加速逃逸，故證
      人乙○○記下其車牌號碼，而逕行舉發，事證明確。
四、從而，原處分機關認定受處分人於前開時、地有拒絕停車接
    受稽查之違規行為，應堪認定，受處分人聲明異議，固無理
    由。然而，依據首開道路交通管理處罰條例之規定，除應依
    道路交通管理處罰條例第60條第1項規定，裁處罰鍰3,000元
    外，尚應依同條例第63條第1項第1款規定，記違規點數1點
    ，原處分漏記違規點數，容有未洽。原處分既有此不當之處
    ，應由本院以裁定將原處分撤銷，並自為裁定如主文第2項
    所示。
五、據上論斷，應依道路交通案件處理辦法第20條，裁定如主文
    。
中    華    民    國    97    年    1     月    21    日
                        交通法庭    法  官  呂煜仁
上正本證明與原本無異。
如不服本裁定，應於裁定送達後5日內向本院提出抗告狀。
                                    書記官  陳泰寧
中    華    民    國    97    年    1     月    22    日


司法院資訊處製作；財團法人民間司法改革基金會備份。
